---
title: "Notas de R"
---

# Introducción

Estas notas fueron realizadas con la finalidad de ser un recurso fundamental para el análisis de datos. Una guía que permita agilizar y tomar decisiones rápidas en cuanto a los procedimientos ideales para el procesamiento, análisis, inferencia y viasualización de datos en R.

Nota: Todos los recursos empleados en este documento son extraídos de notas de clases, páginas web y propios. 


# Análisis Exploratorio y Descriptivos

Uno de los pasos más importantes al realizar un análisis de datos, es explorar y describir los datos con los que se cuentan. En esta sección se revisará temas como: Datos faltantes, reemplazar valores, visualización de datos e incluso prubas no parámetricas.

## Datos de clientes

La base de datos data_clientes contiene información de los clientes de una Cooperativa, se cuentan con 4117 registro y 11 columnas con variables que incluyen un identificador único, así como características sociodemográficas como la edad, el género y el estado civil. También recoge variables económicas como los ingresos anuales, el número de hijos, el número de tarjetas, la modalidad de pago, la tenencia de hipoteca y el número de préstamos activos. Finalmente, incluye la variable RIESGO, que clasifica a los clientes según su perfil crediticio, y puede ser utilizada como variable objetivo en modelos de predicción o segmentación.


```{r}
# Cargar librerías e instalar las que no estén instaladas
pacman::p_load(tidyverse, janitor)
```

```{r}
# Cargar base de datos
data_clientes <- read.table("C:/Users/natal/Escritorio/Semestres/Semestre 10/Mineria/Data Clientes Cooperativa.txt", 
                            sep= "\t", na= c("NA", "", " "), header=T)

# Revisar los primeros 6 registros de la base de datos
head(data_clientes)

# Estructura de la base de datos 
glimpse(data_clientes)

# Estadísticas descriptivas de las variables de la base de datos
summary(data_clientes)

length(unique(data_clientes$ID))  #Devuelve el número de valores únicos en la variable ID

```
## Descripción de datos

### Descripción de datos cuantitativos

Este código permite obtener información detallada de las estadísticas descriptivas para las variables numéricas, como el n, desviación estándar, IQR, etc. Esta información es mucho más completa que el summary().

```{r}
variables.Num <- c("EDAD", "INGRESOS", "NUM_HIJOS", "NUM_TARJETAS", "PRESTAMOS")

# Tabla: Análisis descriptivo variables númericas

tabla_descrip.dt_clientes <- sapply(variables.Num, function(var){
  x=data_clientes[[var]]
  c(n= length(x),
    media= round(mean(x, na.rm=T),2),
    Desv.Est= round(sd(x, na.rm=T),2),
    mediana= round(median(x, na.rm=T),2),
    IQR= round(IQR(x, na.rm=T),2),
    Percentil1= round(quantile(x, prob=0.25, na.rm=T),2),
    Percentil2= round(quantile(x, prob=0.75, na.rm=T),2),
    Percentil3= round(quantile(x, prob=0.95, na.rm=T),2))
})

tabla_descrip.dt_clientes
```


```{r}
1 + 1
```
